【裁判字號】    99,審訴,2774
【裁判日期】    990928
【裁判案由】    偽證
【裁判全文】
臺灣高雄地方法院刑事判決            99年度審訴字第2774號
公  訴  人  臺灣高雄地方法院檢察署檢察官
被      告  甲○○
上列被告因偽證案件，經檢察官提起公訴（99年度偵字第21635
號），嗣於本院準備程序中，被告就被訴事實為有罪之陳述，經
本院告知簡式審判程序之旨，並聽取被告與公訴人之意見後，合
議庭裁定由受命法官獨任進行簡式審判程序，判決如下：
    主  文
甲○○犯偽證罪，累犯，處有期徒刑肆月。
    事  實
一、甲○○前於民國93年間因詐欺案件，經本院以93年度簡字第
    6201號判處有期徒刑3 月確定，於94年8 月25日易科罰金執
    行完畢。詎其明知自90年間起至95年3 月24日入監服刑止，
    陳益生確有販賣第二級毒品甲基安非他命供其施用之事實，
    竟基於偽證之犯意，於99年2 月8 日下午2 時30分許，在本
    院審理98年度訴字第827 號陳益生違反毒品危害防制條例案
    件，經審判長諭知具結義務及偽證之處罰，甲○○以證人身
    分供前具結後，於檢察官及辯護人詰問其是否與有向陳益生
    購買甲基安非他命時，對於案件有重要關係之事項，虛偽證
    稱：伊確實沒有跟陳益生購買毒品，偵查中出庭時，伊醉得
    很嚴重，當時說了什麼不記得了云云，而妨害國家司法權之
    正確行使。嗣於99年9 月14日本院審理程序中，於其所虛偽
    陳述之案件確定前，自白其偽證之犯行。
二、案經臺灣高雄地方法院檢察署檢察官自動檢舉偵查起訴。
    理  由
一、本件被告甲○○所犯係死刑、無期徒刑、最輕本刑為3 年以
    上有期徒刑以外之罪，其於準備程序中就被訴事實為有罪之
    陳述，經法官告知簡式審判程序之旨，並聽取公訴人及被告
    之意見後，經本院合議庭裁定由受命法官獨任進行簡式審判
    程序，合先敘明。
二、訊據被告對上揭事實坦承不諱，並有高雄地方法院檢察署95
    年度偵續字第187 號毒品危害防制條例案件95年7 月13日訊
    問筆錄暨證人結文、97年度偵字第32371 號毒品危害防制條
    例97年12月29日訊問筆錄暨證人結文、本院98年度訴字第82
    7 號毒品危害防制條例案件審判筆錄暨證人結文，及同次審
    判程序當庭勘驗甲○○偵訊光碟之勘驗筆錄各1 份在卷可稽
    （見偵一卷第125 至126 頁、偵八卷第7 至8 頁、偵十卷第
    43至49頁），足認被告之任意性自白與事實相符，得為認定
    犯罪之依據，從而，本件事證明確，被告上開犯行堪以認定
    ，應依法論罪科刑。
三、論罪科刑：
  (一)按刑法上之偽證罪，不以結果之發生為要件，一有偽證行為
    ，無論當事人是否因而受有利或不利之判決，均不影響其犯
    罪之成立。而該罪所謂於案情有重要關係之事項，則指該事
    項之有無，足以影響於裁判之結果者而言，最高法院71年度
    台上字第8127號判例意旨可資參照。查本件被告於另案本院
    審理時，就案情有重要關係之事項，於供前具結後虛偽陳述
    ，足以影響判決之結果及正確性，是核其所為，係犯刑法第
    168 條之偽證罪。被告有如事實欄所載，受有期徒刑執行完
    畢之事實，有臺灣高等法院被告前案紀錄表1 份可參，其受
    徒刑之執行完畢，5 年以內故意再犯本件有期徒刑以上之罪
    ，為累犯，應依刑法第47條第1 項規定加重其刑。又被告犯
    偽證罪，而其所虛偽陳述之案件即陳益生販賣毒品案件，經
    本院於99年4 月15日以98年度訴字第827 號為第一審判決，
    現由臺灣高等法院高雄分院以99年度上訴字第1288號審理中
    ，全案尚未確定，有本院98年度訴字第827 號判決書、陳益
    生之臺灣高等法院被告前案紀錄表各1 份在卷可憑（見本院
    卷第25至38頁），被告於該案確定前之99年9 月14日自白犯
    行，應依刑法第172 條規定減輕其刑，並依法先加後減之。
    爰審酌被告於另案審理時到庭作證，經審判長告以具結之效
    果及偽證之罪責，命其於作證前朗讀結文後具結，應業已知
    悉偽證之嚴重性，竟仍對於案情有重要關係之事項，故為虛
    偽陳述，所為足以影響司法審判權行使之正確性，浪費司法
    調查資源，所為實屬不該，並考量被告於本院審理時終能坦
    承犯行，態度尚可，堪認尚有悔意，暨其犯罪動機、目的、
    手段、智識程度、所生危害等一切情狀，量處如主文所示之
    刑，以示懲儆。
  (二)又刑法第172 條就犯偽證罪、誣告罪，於裁判或懲戒處分確
    定前自白者，應減輕或免除其刑之規定，雖列於刑法分則編
    ，且係就個別之特定犯罪行為而設，然其立法目的與自首規
    定雷同，係在藉此優惠，鼓勵行為人及時悔悟，並早日發現
    真實，節省訴訟勞費，避免審判權遭受不當之侵害，此一規
    定，既未變更其犯罪類型，自屬相當於「總則」之減免其刑
    規定，其原有法定刑並不因此而受影響。則犯刑法第168 條
    之偽證罪，其法定刑為7 年以下有期徒刑，縱行為人於所偽
    證之案件裁判確定前自白，經依同法第172 條規定減輕其刑
    ，並宣告6 個月以下有期徒刑者，仍無同法第41條諭知易科
    罰金標準之適用（最高法院95年度台上字第4927號判決意旨
    參照），附此敘明。
據上論斷，應依刑事訴訟法第299 條第1 項前段、第273 條之1
第1 項，刑法第168 條、第47條第1 項、第172 條，判決如主文
。
本案經檢察官王兆琳到庭執行職務。
中    華    民    國    99    年    9     月    28    日
                      刑事第十庭      法  官  周佳佩
以上正本證明與原本無異。
如不服本判決應於收受判決後10日內向本院提出上訴書狀，並應
敘述具體理由。其未敘述上訴理由者，應於上訴期間屆滿後20日
內向本院補提理由書(均須按他造當事人之人數附繕本)「切勿逕
送上級法院」。
中    華    民    國    99    年    9     月    28    日
                                       書記官  李承悌
附錄本案論罪科刑法條：
刑法第168 條
於執行審判職務之公署審判時或於檢察官偵查時，證人、鑑定人
、通譯於案情有重要關係之事項，供前或供後具結，而為虛偽陳
述者，處7 年以下有期徒刑。

司法院資訊處製作；財團法人民間司法改革基金會備份。
